【裁判字號】    89,訴,1647
【裁判日期】    891009
【裁判案由】    偽造文書
【裁判全文】
臺灣臺中地方法院刑事判決                        八十九年度訴字第一六四七號
    公  訴  人  臺灣臺中地方法院檢察署檢察官
    被      告  甲○○
右列被告因偽造文書等案件，經檢察官提起公訴（八十九年度偵緝字第四四二號），
本院判決如左：
    主  文
甲○○意圖為自己不法之所有，而侵占遺失物，處罰金仟元，如易服勞役，以佰
元折算壹日；又行使偽造私文書，足以生損害於他人，處有期徒刑伍月。如附表所示
偽造之「乙○○」署押肆枚及物品均沒收。
    事  實
一、甲○○前曾有傷害、竊盜（於民國七十七年一月十三日經法院判處有期徒刑六月
    ，緩刑四年確定）、妨害自由等前科，於八十二年六月二十五日、八十三年十二
    月六日、八十四年十一月十六日，再因賭博、妨害自由等案件，分別經本院及臺
    灣臺北地方法院各判處有期徒刑五月併科罰金肆仟元、罰金陸仟元、罰金仟元
    確定，並於八十二年七月二十日、八十四年三月十四日、八十四年十二月二十六
    日，經易科罰金及罰金繳清執行完畢（不構成累犯），猶不知悔改，於民國八十
    七年十二月下旬某日，在臺中市區某處地上，因見不詳姓名年籍之人所持有而遺
    失之「乙○○」國民身分證（含正反面）影本一張（該國民身分證原本係乙○○
    前於八十七年十二月中旬間某日，在臺中縣太平市臺灣企業銀行附近遺失，後經
    不詳姓名年籍之人拾獲並加以影印），為遺失物，認有機可乘，竟萌為自己不法
    所有之意圖，將該張國民身分證影本予以撿拾並侵占入己。後甲○○另基於免費
    撥打行動電話之動機，在未經乙○○同意下，於八十七年十二月二十四日逕持該
    拾獲之乙○○國民身分證影本一張，前往位於臺中市○○路二０二之三號屬「天
    地通複合通路聯盟」加盟店之「全宇通訊世界進化店」，假冒乙○○名義，委託
    不知情之「全宇通訊世界進化店」不詳姓名年籍之銷售人員代辦，再透過同屬不
    知情之盤商即代理商「天地通複合通路聯盟」不詳名姓名年籍之承辦人員，代為
    向台灣大哥大股份有限公司申請租用0000000000號行電話門號以供其
    撥打，並在「全宇通訊世界進化店」內將自不詳姓名年籍之銷售人員所收受之「
    台灣大哥大股份有限公司行動電話服務申請書客戶簽章欄內」及「可樂專案」之
    「同意書立同意書人欄內」分別偽簽「乙○○」之署押各一枚（其中台灣大哥大
    股份有限公司行動電話服務申請書為一式四份，以複寫方式製作，故該四聯內均
    有「乙○○」之署押，其中有一聯係客戶留存），表示己同意租用行動電話門號
    ，然後再透過盤商即代理商「天地通複合通路聯盟」交還給台灣大哥大股份有限
    公司，而主張係由「乙○○」所親自簽立申請書及同意書，致使台灣大哥大股份
    有限公司陷於錯誤，而誤認係乙○○本人所申請，並經由「天地通複合通路聯盟
    」及其加盟店之「全宇通訊世界進化店」交付上開行動電話門號之小卡ＳＩＭ晶
    片卡（卡號為00000000000000000000）一張，供其按裝於
    其自備之行動電話手機上使用，甲○○並進而持該小卡ＳＩＭ晶片卡，據以連續
    撥打行動電話給簡正隆、胡致賢及廖國華等人用以通信，且不繳納通話費，合計
    取得相當於新臺幣（下同）二萬餘元之財產上不法利益，而足以生損害於乙○○
    、台灣大哥大股份有限公司及各該代理商、經銷商對於行動電話使用者帳務管理
    上之正確性。
二、案經交通部電信總局移送臺灣臺中地方法院檢察署檢察官偵查起訴。
    理  由
一、右揭事實，業據被告甲○○於本院審理時坦承不諱，核與證人簡正隆、胡致賢、
    證人即被害人乙○○等人於警訊中及本院審理時所證述之情節相符，復有乙○○
    遺失之國民身分證影本、臺灣大哥大股份有限公司行動電話服務申請書、同意書
    影本各一紙及0000000000號行動電話通聯紀錄一份附卷可佐，足證被
    告之自白與事實相符，本件事證明確，被告犯行洵堪定。
二、核被告甲○○所為，係犯刑法第三百三十七條之侵占遺失物罪、同法第二百十六
    條、第二百十條（公訴人誤繕為二百十一條）之行使偽造私文書罪、同法第三百
    三十九條第二項之詐欺得利既遂罪（取得不付費撥打電話之利益）。又公訴人就
    被告所犯刑法第三百三十九條第二項之詐欺得利既遂罪部分，於起訴法條雖未論
    及，惟起訴事實已記載明確，且屬裁判上一罪（詳見後述）之關係，自為本院審
    理論究範圍，併予敘明。查被告利用不知情之「全宇通訊世界進化店」不詳姓名
    年籍之銷售人員代辦，再透過同屬不知情之盤商即代理商「天地通複合通路聯盟
    」不詳名姓名年籍之承辦人員，代為向台灣大哥大股份有限公司提出「台灣大哥
    大股份有限公司行動電話服務申請書」及「同意書」申請租用00000000
    00號行電話門號，此部分（即行使偽造私文書）被告係屬間接正犯。又查被告
    偽造「乙○○」署押行為（因該台灣大哥大股份有限公司行動電話服務申請書為
    一式四份，以複寫方式製作，故該四聯內均有「乙○○」之署押），為偽造私文
    書之階段行為，偽造之低度行為，為高度之行使行為所吸收，均不另論罪。另被
    告先後多次詐欺得利犯行，時間緊接，犯罪構成要件相同，顯係基於概括犯意反
    覆為之，應依連續犯規定論以一罪。另查被告所犯行使偽造私文書罪、詐欺得利
    罪二罪之間，有方法結果之牽連關係，為牽連犯，應依刑法第五十五條規定，從
    較重之行使偽造私文書罪處斷。又被告所犯上開刑法第三百三十七條之侵占遺失
    物罪與同法第二百十六條、第二百十條之行使偽造私文書罪二罪之間，犯意各別
    ，行為互殊，應予分論併罰（公訴人認被告所犯上開刑法第三百三十七條之侵占
    遺失物罪與同法第二百十六條、第二百十條之行使偽造私文書罪二罪之間，有方
    法結果之牽連關係，為牽連犯，然本院於八十九年九月二十五日審理時，經被告
    當庭坦承其係在撿到身分證影本後，才另行起意去辦手機的，是公訴人所認容有
    未洽，附此敘明）。爰審酌被告之素行（曾經受緩刑之宣告猶不知警惕），被告
    犯罪之動機、目的均係因一時貪念而為侵占犯行，後又持以冒名申請行動電話門
    號取得ＳＩＭ晶片卡供己不付費撥打通信，其犯罪之動機、目的尚屬單純，所用
    手段尚屬平和，所得不法利益非鉅，犯罪後復能坦承犯行態度尚屬良好及尚未與
    被害人達成和解賠償損害等一切情狀，分別量處如主文所示之刑，併就罰金部分
    諭知易服勞役之折算標準，以示懲儆。
三、如附表編號一、二所示偽造之「乙○○」署押合計四枚，應依刑法第二百十九條
    規定沒收之（最高法院四十三年臺上字第七四七號判例參照）。另被告於上開犯
    行所取得如附表編號三所示之台灣大哥大股份有限公司行動電話服務申請書之客
    戶留存聯一紙（含其上之「乙○○」署押一枚，參見最高法院六十三年臺上字第
    二七七０號判例），雖未據扣案，然為被告因上開犯行所取得之物，且無其他積
    極證據可資證明業已滅失而不存在，仍應依刑法第三十八條第一項第三款規定，
    宣告沒收之。
據上論斷，應依刑事訴訟法第二百九十九條第一項前段，刑法第二百十六條、第二百
十條、第三百三十九條第二項、第三百三十七條、第五十五條、第四十二條第二項、
第二百十九條、第三十八條第一項第三款，罰金罰鍰提高標準條例第一條前段、第二
條，判決如主文。
本案經檢察官洪培根到庭執行職務。
中      華      民      國      八十九      年      十      月    九    日
                                      臺灣臺中地方法院刑事第四庭
                  法  官  許  旭  聖
右正本證明與原本無異。
如不服本判決，應於判決送達後十日內向本院提出上訴狀（須附繕本），上訴於臺灣
高等法院臺中分院。
                                          書記官
中      華      民      國      八十九      年      十      月    十二  日
附錄本案論罪科刑法條全文：
刑法第二百十條：
偽造、變造私文書，足以生損害於公眾或他人者，處五年以下有期徒刑。
刑法第二百十六條：
行使第二百十條至第二百十五條之文書者，依偽造、變造文書或登載不實事項或使登
載不實事項之規定處斷。
刑法第三百三十九條第一項、第二項：
意圖為自己或第三人不法之所有，以詐術使人將本人或第三人之物交付者，處五夫以
下有期徒刑、拘役或科或併科一千元以下罰金。
以前項方法得財產上不法之利益或使第三人得之者，亦同。
刑法第三百三十七條：
意圖為自己或第三人不法之所有，而侵占遺失物、漂流物或其他離本人所持有之物者
，處五百元以下罰金。
附    表：
一、台灣大哥大股份有限公司行動電話服務申請書（如偵查卷第二十頁所示）客戶簽
    章欄之「乙○○」署押枚（該台灣大哥大股份有限公司行動電話服務申請書為
    一式四份，以複寫方式製作，故該四聯內均有「乙○○」之署押，其中有一聯因
    係客戶留存，故本編號內之署押係指不包括客戶留存聯之其餘三聯上之三枚署押
    而言）。
二、「可樂專案」之同意書（如偵查卷第二十一頁背面所示）立同意書人欄之「乙○
    ○」署押一枚。
三、台灣大哥大股份有限公司行動電話服務申請書之客戶留存聯一紙（含其上之「乙
    ○○」署押一枚，參見最高法院六十三年臺上字第二七七０號判例）。


司法院資訊處製作；財團法人民間司法改革基金會備份。
